最高法院刑事判決　　　　　　　　　　　　　　　九十三年度台上字第五四七三號
　　上　訴　人　丙○○
　　　　　　　　甲○○
　　　　　　　　丁○○ 原名.
　　　　　　　　戊○○
　　　　　　　　乙○○
右上訴人等因常業詐欺等罪案件，不服台灣高等法院台中分院中華民國九十年七月三
十一日第二審判決（八十八年度上訴字第二七０六號，起訴案號：台灣台中地方法院
檢察署八十五年度偵字第九一０五、九五四一、一四二一四、一五八九五號），提起
上訴，本院判決如左：
    主  文
原判決關於丙○○、乙○○、甲○○、丁○○常業詐欺部分均撤銷，發回台灣高等法
院台中分院。
其他上訴駁回。
    理  由
一、關於撤銷發回部分
本件原判決撤銷第一審關於論處上訴人丙○○以常業詐欺罪刑部分之判決，改判仍論
處丙○○以共同意圖為自己不法之所有，以詐術使人將本人之物交付為常業罪刑；維
持第一審關於論處上訴人乙○○、甲○○、丁○○以共同意圖為自己不法之所有，以
詐術使人將本人之物交付為常業罪刑（甲○○累犯）部分之判決，駁回乙○○、甲○
○、丁○○此部分在第二審之上訴，固非無見。
惟查：(一)原判決於事實欄內認定「丙○○等人以前開張榮杰、楊春傑、張榮昌、游建
文、楊桿林、毛嘉龍、潘秀枝、張智超八人之郵局帳戶，供被害會員黃錦通、蔣惠芬
等九十二人，每人須匯入新台幣（下同）六萬元作為會費，但丙○○等人並未實際報
明牌，而以此詐財，且對嗣後來電詢問之各會員稱，須再匯款二、三萬元才給明牌，
致各被害會員再蒙受第二次財物損失，藉此詐得錢財，並恃以為生」（見原判決第五
頁第六至十行），資為論處丙○○、甲○○、丁○○（原名劉宗鑫）、乙○○等人以
共同常業詐欺罪刑之依據，但於理由內僅說明丙○○等人犯有刑法第一百五十三條第
一款之煽惑他人犯罪之證據（見原判決第七頁第四至六行），並未敘明憑何證據資以
論處丙○○等人以刑法第三百四十條常業詐欺罪刑之基礎，遽認丙○○等人以犯煽惑
他人犯罪及常業詐欺二罪間有方法結果之牽連關係，應從一重之常業詐欺罪處斷，自
有判決理由不備之違誤。(二)原判決於事實欄內僅認定丙○○、乙○○、甲○○、丁○
○等人觸犯刑法第三百四十條常業詐欺之事實，似未認定戊○○有參與丙○○等人販
賣六合彩明牌詐財之情事，但於理由內說明「被告（上訴人）乙○○、丙○○供稱販
賣六合彩明牌詐財部分，戊○○未參與，亦屬迴護之詞，不足憑採」（見原判決第十
頁第十、十一行），則認戊○○亦參與本件煽惑他人犯罪及常業詐欺部分之行為，其
事實之認定與理由之說明，不相一致，要難謂為適法。以上或為上訴意旨所指摘，或
為本院得依職權調查之事項，應認原判決此部分有撤銷發回更審之原因。至原判決關
於丙○○不另諭知無罪部分，因公訴人認此部分與上開發回部分，有方法結果之牽連
關係，屬裁判上一罪，基於審判不可分原則，應併予發回，附此敘明。
二、關於上訴駁回部分
按刑事訴訟法第三百七十六條所列各罪之案件，經第二審判決者，不得上訴於第三審
法院，法有明文。本件上訴人戊○○及丙○○、甲○○、丁○○、乙○○所犯竊盜及
恐嚇取財部分，原審係依刑法第三百二十條第一項、第三百四十六條第一項論處罪刑
，核屬刑事訴訟法第三百七十六條第二、六款之案件。依首開說明，既經第二審判決
，自不得上訴於第三審法院，戊○○及丙○○、甲○○、丁○○、乙○○竟復對此部
分提起上訴，顯為法所不許，應予駁回。
據上論結，應依刑事訴訟法第三百九十五條前段、第三百九十七條、第四百零一條，
判決如主文。
中　　　華　　　民　　　國　　九十三　　年　　　十　　　月　　二十一　　日
                              最高法院刑事第十庭
                                  審判長法官  呂　潮　澤
                                        法官  吳　昆　仁
                                        法官  孫　增　同
                                        法官  吳　昭　瑩
                                        法官  魏　新　和
      右正本證明與原本無異
                                              書  記  官
中　　　華　　　民　　　國　　九十三　　年　　　十　　　月　　二十六　　日
                                                                        Ｃ
